---
title: "smoking"
author: "Egor Yavorskii"
date: "2024-06-19"
output: pdf_document
---

```{r}
library(readr)
library(ggplot2)
library(naniar)
library(BSDA)
library(psych)
library(GGally)
library(data.table)
```


```{r}
data <- read_csv('C:/Users/Егор/Downloads/smoking (1).csv')
data$...1 = NULL
data$smoke <- as.factor(data$smoke)
data$week <- data$amt_weekends + data$amt_weekdays
```


```{r}
gg_miss_var(data) #проверка на NA
data_no_smokers <- data %>% filter(data$smoke == 'No')
data_smokers <- data %>% filter(data$smoke == 'Yes')
data_no_smokers$amt_weekends <- NULL
data_no_smokers$amt_weekdays <- NULL
data_no_smokers$type <- NULL
```


```{r}
describe(data_smokers) %>% select(mean, sd, median, min, max, range, skew, kurtosis)
describe(data_no_smokers) %>% select(mean, sd, median, min, max, range, skew, kurtosis)
```

H0: средний возраст курящих людей равен среднему возрасту некурящих
НА: средний возраст курящих людей не равен среднему возрасту некурящих
```{r}
t.test(data$age~data$smoke, data = data)
```
По результатам t-теста p-value < 2.2e - 16 < 0.05, это означает, что мы отклоняем нулевую 
гипотезу. Мы предпологаем, что в группе некурящих людей средний возраст больше, для проверки этого мы проведем двувыборочный односторонний t-тест:


H0: средний возраст курящих людей меньше среднего возраста некурящих
НА: средний возраст курящих людей больше среднего возраста некурящих
```{r}
t.test(data$age~data$smoke, data = data, alternative = 'less')
```
p-value = 1 > 0.05, это означает, что мы не отвергаем нулевую гипотезу => средний возраст некурящих людей больше среднего возраста курящих


Следующим шагом мы решили оценить сколько пачек сигарет выкуривают курильщики в неделю, чтобы определить уровень потребления табачной продукции среди населения
H0: среднее количестов выкуренных сигарет в неделю = 20
HА: среднее количестов выкуренных сигарет в неделю != 20
```{r}
z.test(data_smokers$week, mu = 20, sigma.x = 18.3)
```
p-value < 2.2e-16 < 0.05 значит мы отвергаем нулевую гипотезу. 
По результатам тестов:
По итогам теста, мы понимаем, что среднее количестов выкуренных сигарет в неделю ≈ 30 ≈ 1.5 пачки сигарет


Так как Великобритания это соединенное королевство, в котором есть множество регионов, для более наглядного предстваления результатов исследования необходимо проверить влияет ли географическое положение курящего человека на среднее количество выкуренных сигарет в неделю

Н0: Среднее количества выкуренных сигарет в неделю у курящих жителей из разных регионов Великобритании равны
НА: Среднее количества выкуренных сигарет в неделю у курящих жителей из разных регионов Великобритании не равны
```{r}
summary(aov(data_smokers$week~data_smokers$region, data = data))
```
p-value = 0.0622 > 0.05, следовательно мы не отвергаем нулевую гипотезу и понимаем, что количество выкуренных сигарет в неделю не зависит от места проживания человека

Н0: Среднее количества выкуренных сигарет в неделю зависит от семейного положения человека
НА: Среднее количества выкуренных сигарет в неделю не зависит от семейного положения человека
```{r}
summary(aov(data_smokers$week~data_smokers$marital_status, data = data))
```
По итогам теста p-value = 0.519 > 0.05, значит нулевая гипотеза не отклоняется, и зависимость между семейным положением и курением есть.

Результаты тестов продемонстрируем далее на графиках

```{r}
# Средний возраст в зависимости от курение
ggplot(data, aes(x = smoke, y = age)) +
  geom_boxplot() +
  labs(title = "Возраст людей в зависимости от статуса курения", x = "Статус курения", y = "Возраст") +
  theme(axis.ticks = element_blank())
```

```{r}
# Среднее количество выкуренных сигарет в неделю
ggplot(data_smokers, aes(y = week)) +
  geom_boxplot() +
  labs(title = "Количество выкуренных сигарет в неделю ",  y = "Количество сигарет")+
  theme(axis.text.x = element_blank(),
  axis.ticks.x = element_blank())
```

```{r}
# Зависимость выкуренных сигарет в неделю от места жительства
ggplot(data_smokers, aes(x = region, y = week)) +
  geom_boxplot() +
  labs(title = "Количество выкуренных сигарет в зависимости от региона", x = "Регион проживания", y = "Количество выкуренных сигарет")+
  theme(axis.text.x = element_text(size = 7))
```

```{r}
# Зависимость статуса курения от семейного положения(курящие)
ggplot(data_smokers, aes(x = smoke, fill = marital_status)) +
  geom_bar(position = "dodge") +
  labs(title = "Семейное положение у курящих людей",  y = "Количество человек") +
  scale_fill_manual(values = c("#BE2A3E", "#3C8D53", "#EACF65", "grey","pink"))+
  theme(axis.text.x = element_blank(),
  axis.ticks.x = element_blank(),
  axis.title.x = element_blank()) + 
  labs(fill='Семейное положение')
```

```{r}
# Зависимость статуса курения от семейного положения(некурящие)
ggplot(data_no_smokers, aes(x = smoke, fill = marital_status)) +
  geom_bar(position = "dodge") +
  labs(title = "Семейное положение у некурящих людей",  y = "Количество человек")+
  scale_fill_manual(values = c("#BE2A3E", "#3C8D53", "#EACF65", "grey","pink"))+
  theme(axis.text.x = element_blank(),
  axis.ticks.x = element_blank(),
  axis.title.x = element_blank()) + 
  labs(fill='Семейное положение')
```


```{r}
ggplot(data_smokers, aes(x = marital_status, y = week, fill = marital_status)) +
  geom_bar(stat = "identity") +
  labs(title = "Количество выкуренных сигарет в неделю в зависимости от семейного положения", x = "Семейное положение", y = "Количество сигарет в неделю") +
  scale_fill_manual(values = c("#BE2A3E", "#3C8D53", "#EACF65", "grey","pink")) +      theme(legend.position="none",
      plot.title = element_text(hjust = 0.9))
```

